【裁判字號】    95,交易,551
【裁判日期】    950828
【裁判案由】    過失傷害
【裁判全文】
臺灣臺中地方法院刑事判決             95年度交易字第551號
公  訴  人  臺灣臺中地方法院檢察署檢察官
被      告  丙○○
上列被告因過失傷害案件，經檢察官提起公訴（95年度偵字第12
070號），被告於準備程序中就被訴事實為有罪之陳述，受命法
官於聽取當事人之意見後，由本院合議庭裁定由受命法官獨任以
簡式審判程序判決如下：
    主    文
丙○○因過失傷害人，處有期徒刑肆月，如易科罰金，以銀元參
佰元即新台幣玖佰元折算壹日。
    犯罪事實
一、丙○○於民國九十五年一月六日二十一時二十四分許，駕駛
    車號Ｋ三—四六三九號自用小客車，沿臺中市南屯區○○○○路往大墩南路方向行駛，行經文心南三路與文心南路口時
    ，明知駕駛車輛應注意車前狀況，並隨時採取必要之安全措
    施，且汽車行近行人穿越道前，應減速慢行，遇有行人穿越
    時，無論有無交通警察指揮或號誌指示，均應暫停讓行人先
    行通過，而依當時之路況，並無不能注意之情，於通過上開
    路段時，疏未注意乙○○正與其同向徒步經由斑馬線穿越文
    心南路之車前狀況，竟未減速，即貿然左轉進入文心南路，
    在行人穿越道前亦未暫停禮讓乙○○先行通過，致發生碰撞
    ，造成乙○○倒地，乙○○因而受有兩側恥骨閉鎖性骨折、
    後右側骨盆環骨折破裂之傷害，丙○○於肇事後、具有偵查
    犯罪權限之公務員發覺犯罪人前，即於員警王裕豐詢問時自
    首犯罪，再於其後本案偵查、審理期間到庭接受裁判。
二、案經乙○○訴由臺中市警察局第四分局報告臺灣臺中地方法
    院檢察署檢察官偵查起訴。
    理    由
壹、有罪部分：
一、上開犯罪事實，業據被告丙○○於本院審理時坦承不諱，核
    與告訴人乙○○之指訴情節相符，並有道路交通事故調查報
    告表（一）、（二）、現場圖各一紙在卷可稽。按汽車駕駛
    人駕駛車輛時，應注意車前狀況，隨時採取必要之安全措施
    ，及汽車行近行人穿越道前，應減速慢行，遇有行人穿越時
    ，無論有無交通警察指揮或號誌指示，均應暫停讓行人先行
    通過，道路交通安全規則第九十四條第三項及一百零三條分
    別定有明文。被告於前揭時地駕駛車輛，自應注意上開規定
    。而依卷附現場圖及現場照片所示，本件事故係發生於臺中
    市○○○○路與文心南路口，而本件事故發生當時天候晴、
    夜間有照明、柏油路面乾燥無缺陷、亦無障礙物、視距良好
    等情形，有上開道路交通事故調查報告表（一）在卷可考，
    依當時情形，被告並無不能注意之情事，竟疏於注意車前狀
    況，以致肇事，且使被害人受有傷害（理由詳後），被告應
    有過失。又告訴人乙○○因此受有兩側恥骨閉鎖性骨折、後
    右側骨盆環骨折破裂之傷害，亦有中山醫學大學附設醫院所
    出具之診斷證明書一紙可佐，顯見告訴人乙○○前開傷害，
    確係因被告上開過失行為所致，告訴人因本件車禍受傷，與
    被告之過失行為間亦有相當因果關係，足見被告自白與事實
    相符，應堪採信。綜上所述，本件事證明確，被告上開過失
    傷害犯行，堪以認定。
二、核被告所為，係犯刑法第二百八十四條第一項前段之普通過
    失傷害罪。又被告駕車行經行人穿越道不依規定讓行人優先
    通行而肇事，致告訴人乙○○受有傷害，應依道路交通管理
    處罰條例第八十六條第一項之規定，加重其刑至二分之一，
    另被告於肇事後，有偵查權限之人知悉犯罪人之前，主動向
    到場處理事故員警王裕豐陳明自己係肇事者，有自首情形紀
    錄表一紙可參，為對於未發覺之罪自首而接受裁判。另按行
    為後法律有變更者，適用行為時之法律。但行為後之法律有
    利於行為人者，適用最有利於行為人之法律，刑法第二條第
    一項定有明文。查被告行為後，刑法第六十二條有關自首之
    規定業已修正，修正前之舊法規定為「必減」其刑，修正後
    改為「得減」其刑，此項變動影響行為人之刑罰法律效果，
    係屬新修正刑法第二條第一項之「法律變更」，本件被告自
    首之時間係於新修正刑法生效前之九十五年一月六日，自應
    為新舊法比較，經比較新舊法結果，因修正前舊法規定為「
    必減」其刑，較有利於行為人，即新法之規定對於被告並無
    較為有利之情形，是依修正後刑法第二條第一項前段之規定
    ，本件應適用被告行為時之法律，即應適用修正前刑法第六
    十二條之規定，減輕被告之刑，並依法先加重其刑，後減輕
    之。爰審酌被告過失之程度甚重，被告肇事導致告訴人乙○○因而受有之傷勢非輕，又被告前無不良素行，於本院審理
    時坦承犯行，犯後態度尚稱良好，然迄今尚未能與告訴人乙○○達成民事和解，並賠償其損害等一切情狀，量處如主文
    所示之刑，以資懲儆。又被告行為後，罰金罰鍰提高標準條
    例第二條業已刪除，而刑法第四十一條第一項前段關於易科
    罰金之折算標準已由舊法之銀元一百元、二百元、三百元修
    正為新台幣一千元、二千元、三千元，因屬科刑規範事項之
    變更，其折算標準為裁判時所應諭知，自有就新舊法規定比
    較之必要，經比較新舊法結果，被告行為後之新法並未較有
    利於被告，是依刑法第二條第一項前段之規定，本件應適用
    被告行為時之舊法即依修正前刑法第四十一條第一項前段、
    修正前罰金罰鍰提高標準條例第二條之規定，諭知以銀元三
    百元折算一日為易科罰金之折算標準，爰依上開規定諭知易
    科罰金之折算標準，以資懲儆。被告行為後，刑法第三十三
    條第五款業於九十四年二月二日以華總一義字第０九四００
    ０一四九０一號令修正公布，並自九十五年七月一日起施行
    ；修正後刑法第三十三條第五款規定「罰金：新臺幣一千元
    以上，以百元計算之。」，與修正前刑法第三十三條第五款
    規定「罰金：一元以上。」不同。比較新舊法結果，以舊法
    較有利於行為人，新法並無對被告較為有利之情形，故依刑
    法第二條第一項前段規定，本案關於刑法第二百八十四條第
    一項前段之法定刑罰金部分，自應適用行為時之法律即修正
    前刑法第三十三條第五款規定決定其罰金部分之法定刑。再
    查被告行為後，業已增訂刑法施行法第一條之一，並規定：
    「中華民國九十四年一月七日刑法修正施行後，刑法分則編
    所定罰金之貨幣單位為新臺幣。九十四年一月七日刑法修正
    時，刑法分則編未修正之條文定有罰金者，自九十四年一月
    七日刑法修正施行後，就其所定數額提高為三十倍。但七十
    二年六月二十六日至九十四年一月七日新增或修正之條文，
    就其所定數額提高為三倍」，是就現行刑法中，有關於罰金
    刑處罰之規定，即有就新舊法比較之必要，惟經比較增訂之
    刑法施行法第一條之一與被告行為時之罰金罰鍰提高標準條
    例第一條前段、現行法規所定貨幣單位折算新台幣標準第二
    條結果，二者規定適用之結果並無不同，則本件即依被告行
    為時之舊法即依罰金罰鍰提高標準條例第一條前段為法條適
    用之依據，均附此敘明。
貳、不另為無罪諭知部分：
一、公訴意旨另以：被告丙○○於九十五年一月六日二十一時二
    十四分許，駕駛車號Ｋ三—四六三九號自用小客車，沿臺中
    市南屯區○○○○路往大墩南路方向行駛，行經文心南三路
    與文心南路口時，明知駕駛車輛應注意車前狀況，並隨時採
    取必要之安全措施，且汽車行近行人穿越道前，應減速慢行
    ，遇有行人穿越時，無論有無交通警察指揮或號誌指示，均
    應暫停讓行人先行通過，而依當時之路況，並無不能注意之
    情，於通過上開路段時，疏未注意告訴人甲○○正與其同向
    徒步經由斑馬線穿越文心南路之車前狀況，竟未減速，即貿
    然左轉進入文心南路，在行人穿越道前亦未暫停禮讓告訴人
    甲○○先行通過，致發生碰撞，造成告訴人甲○○倒地，甲○○因此受有臀部疼痛之傷害，因認被告涉犯刑法第二百八
    十四條第一項前段之普通過失傷害罪嫌。
二、按犯罪事實應依證據認定之，無證據不得認定犯罪事實。又
    不能證明被告犯罪者，應諭知無罪之判決，刑事訴訟法第一
    百五十四條第二項、第三百零一條第一項分別定有明文。又
    認定不利於被告之事實，須依積極證據，苟積極證據不足為
    不利於被告事實之認定時，即應為有利於被告之認定，更不
    必有何有利之證據。另按事實之認定，應憑證據，如未能發
    現相當證據，或證據不足以證明，自不能以推測或擬制之方
    法，以為裁判基礎；又認定犯罪事實，所憑之證據，雖不以
    直接證據為限，間接證據亦包括在內，然無論直接或間接證
    據，其為訴訟上之證明，須於通常一般之人均不致於有所懷
    疑，而得確信其為真實之程度者，始得據之為有罪之認定，
    倘其證明尚未達到此一程度，而有合理性懷疑之存在時，即
    無從為有罪之認定。再按告訴人之告訴，係以使被告受刑事
    追訴為目的，其指訴是否與事實相符，仍應調查其他證據，
    以資審認，必被害人所述被害情形，無瑕疵可擊，且就其他
    方面調查，又與事實相符，始足據為有罪判決之基礎，最高
    法院三十年上字第八一六號判例、四十年台上字第八六號判
    例、三十年上字第一八三一號判例、七十六年台上字第四九
    八六號判例及八十一年度台上字第三五三九號裁判分別著有
    明文可資參照。次按，刑法傷害罪，以有傷害人之意思並發
    生傷害之結果者始能成立，若加害者以傷害人之意思而加暴
    行，尚未發生傷害之結果，除法律對於此項暴行另有處罰規
    定者外，自不成立何種罪名（最高法院二十三年上字第七六
    三號判例意旨參照）。
三、公訴意旨認被告涉有此部分犯行，無非係以告訴人甲○○之
    指訴、道路交通事故現場圖、道路交通事故調查報告表（一
    ）（二）各一份、臺中市警察局第四分局交通事故談話紀錄
    表二份、現場照片十一張、及告訴人甲○○之病歷、急診護
    理紀錄表為其論據。然查，所謂疼痛，乃是感覺之一種，受
    人體之痛覺神經所影響，且每人對於疼痛之定義、程度均不
    相同，本件告訴人甲○○縱有臀部疼痛之感覺，然並不得因
    此即推斷其受有傷害，而公訴人亦未提出積極證據證明告訴
    人甲○○因此受有何傷害，是公訴人認被告此部份亦涉有刑
    法第二百八十四條第一項前段之普通過失傷害罪，尚有未洽
    ，然公訴人認此部分若成立犯罪，與前開論罪科刑部分，有
    想像競合犯之裁判上一罪關係，爰不另為無罪之諭知。
據上論斷，應依刑事訴訟法第二百七十三條之一第一項、第二百
九十九條第一項前段，道路交通管理處罰條例第八十六條第一項
，刑法第二條第一項前段、第二百八十四條第一項前段、修正前
刑法第四十一條第一項前段、第六十二條，罰金罰鍰提高標準條
例第一條前段、修正前罰金罰鍰提高標準條例第二條，現行法規
所定貨幣單位折算新台幣條例第二條，判決如主文。
中    華    民    國    95    年    8     月    28    日
                  交通法庭    法  官  黃炫中
上正本證明與原本無異。
如不服本判決，應於送達後十日內向本院提出上訴狀（須附繕
本），上訴於台灣高等法院台中分院。
                                書記官  黃珮華
中    華    民    國    95    年    8     月    28    日
附錄論罪科刑法條
中華民國刑法第284條
 (過失傷害罪)
因過失傷害人者，處六月以下有期徒刑、拘役或五百元以下罰金
，致重傷者，處一年以下有期徒刑、拘役或五百元以下罰金。
從事業務之人，因業務上之過失傷害人者，處一年以下有期徒刑
、拘役或一千元以下罰金，致重傷者，處三年以下有期徒刑、拘
役或二千元以下罰金。


司法院資訊處製作；財團法人民間司法改革基金會備份。
